臺灣高雄地方法院刑事判決　　　　　　　　　　　　九十三年度訴字第一八四九號
　　公　訴　人　臺灣高雄地方法院檢察署檢察官
　　被　　　告　丙○○
右列被告因搶奪案件，經檢察官提起公訴（九十二年度偵字第二四七二五號、九十三
年度偵字第三０八九、一０四五０號），本院判決如左：
    主  文
丙○○共同連續意圖為自己不法之所有，而搶奪他人之動產，累犯，處有期徒刑貳年
。
    事  實
一、丙○○前因妨害公務案件，經本院於民國八十七年七月二十日以八十七年度訴字
    第一九五號判處有期徒刑二月，於同年十月十九日確定；另因搶奪案件，經本院
    於八十七年十月十五日以八十七年度訴字第二二八一號判處有期徒刑十月，上訴
    後，於八十八年一月二十七日因撤回上訴而告確定，上開案件經定應執行刑為有
    期徒刑十一月，入監服刑後，於八十九年四月一日假釋出監，於同年四月五日假
    釋期滿執行完畢。詎仍不知悔改，復基於意圖為自己不法所有之概括犯意，連續
    為下列行為：
(一)、其與不詳姓名、年籍之成年男子共同基於犯意聯絡，於九十二年十一月十三日晚
    上七時二十分許，由該不詳男子騎乘未懸掛車牌之暗色機車一輛後載丙○○，行
    經高雄縣林園鄉○○村○○街一五五巷一七號前時，見甲○○與其子共乘機車行
    經該處，遂趁甲○○不注意之際，自甲○○右後方接近，由丙○○伸手搶奪甲○○斜背在身上之黑色背包一個（內有身分證、機車駕駛執照各一張、信用卡三張
    、提款卡一張、國際牌ＧＤ九五型行動電話一支【序號00000000000
    0000號】及現金新台幣【下同】一萬零八百元等物），得手後旋加速逃逸，
    丙○○嗣並將上開背包內之行動電話交予不知情之劉懿漳使用，劉懿漳再交予不
    知情之劉燕玲使用，經甲○○報警處理後，警方依上開行動電話之通聯紀錄始循
    線查獲上情。
(二)、其於九十二年十二月二日晚上九時十五分許，騎乘未懸掛車牌之暗色機車一輛，
    行經高雄縣林園鄉○○○路與文化街口時，見李阿秀騎乘機車後載己○○行經該
    處，遂趁己○○不注意之際，自己○○右後方接近，並伸手搶奪己○○掛於右肩
    之米黃色皮包一個（內有身分證、健保卡、提款卡各一張等物），得手後旋加速
    逃逸，致李阿秀與己○○因重心不穩而摔車，分別受有嘴部及頭部之傷害（傷害
    部分未據出告訴），經李阿秀報警處理後，為警循線查獲上情。
(三)、其於九十二年十二月三日上午十一時四十分許，騎乘先前向叔叔張振川所借用之
    車牌號碼ＮＤ二─七一八號重型機車一輛，行經高雄縣林園鄉○○○路一０五巷
    口時，見丁○○騎乘機車行經該處，遂趁丁○○不注意之際，自丁○○右後方接
    近，並伸手搶奪丁○○掛在機車右側把手之皮包一個（內有提款卡一張及現金一
    萬八千九百元等物），得手後旋加速逃逸，經丁○○騎車在後追趕，丙○○行至
    文賢南路一三一巷與文化街口時，不慎撞及吳振村所駕駛之車牌號碼ＵＺ─九三
    五七號自用小客車，因而摔倒在地，搶得之皮包亦掉落在現場，隨後趕至之丁○○即上前拾回遭搶之皮包，並由吳振村將正欲逃跑之丙○○制伏後，報警處理。
(四)、其與庚○○共同基於犯意聯絡，於九十三年五月二十六日中午十二時四十五分許
    ，由庚○○駕駛向傅德義所經營之「超越小客車租賃有限公司」所承租之車牌號
    碼ＸＸ─三三三五號之自用小客車一輛搭載丙○○，並已換掛庚○○所有之三Ｍ
    ─０四一二號車牌於該車，嗣行經高雄市○○區○○路與崇文路口時，見戊○○
    徒步行經該處，遂趁戊○○不注意之際，以上開自用小客車自左側擦撞戊○○，
    並由丙○○自該車右前車窗伸出上半身，以右手搶奪戊○○掛於左手之黃色手提
    包，然因戊○○以陽傘勾住該手提包，致未能得逞，庚○○見狀旋加速逃逸，嗣
    經戊○○報警處理後，警方循線於同日下午一時三十分許，在高雄市小港區○○○○○路與高坪十五路口處發現上開自用小客車，並逮捕車內之丙○○與庚○○
    。
二、案經高雄縣政府警察局林園分局及高雄市政府警察局小港分局報告臺灣高雄地方
    法院檢察署檢察官偵查起訴。
    理  由
一、事實(一)部分：
(一)、訊據被告丙○○固坦承曾將被害人甲○○遭搶之背包內之國際牌ＧＤ九五型行動
    電話一支（序號000000000000000號）交予劉懿漳使用之事實，
    惟矢口否認事實(一)部分之搶奪犯行，辯稱：我是在九十二年十一月間，在王公廟
    旁的國小旁的空地上撿到上開行動電話云云。
(二)、經查：
(1)、被害人甲○○於九十二年十一月十三日晚上七時二十分許，與其子共乘機車行經
    高雄縣林園鄉○○村○○街一五五巷一七號前時，有二名男子共乘一輛未懸掛車
    牌之暗色機車，自被害人甲○○右後方接近，由後座男子伸手搶奪被害人甲○○
    斜背在身上之黑色背包一個（內有身分證、機車駕照各一張、信用卡三張、提款
    卡一張、國際牌ＧＤ九五型行動電話一支【序號00000000000000
    0號】及現金一萬零八百元等物），得手後旋加速逃逸等情，業據被害人甲○○
    於警詢中指述及於本院審理中證述綦詳，且互核一致，應堪認定。
(2)、上開被害人甲○○遭搶之背包內之行動電話，嗣經被告於九十二年十一月間某日
    ，交由友人劉懿漳使用，再經劉懿漳交由友人劉燕玲使用之情，亦據被告於警詢
    及本院審理中供承在卷，核與證人劉懿漳、劉燕玲於警詢中之證述相符，並有劉
    燕玲交付警方之上開行動電話扣案可證，及被害人甲○○領回上開行動電話之贓
    物領據一紙、上開行動電話之照片四張等附卷可稽，亦堪認定。
(3)、被害人甲○○於九十三年一月十五日警詢中指述：騎車歹徒年約二十歲左右、男
    性、頭髮亮亮的有染髮、未戴安全帽及口罩、暗色外套、深色長褲、身材瘦小。
    後座歹徒年約二十歲左右、男性、有載口罩（深色）、未戴安全帽、類似方形臉
    、留類似西裝頭髮型、黑髮、中等身材比騎車歹徒壯、著深色外套等語，即已清
    楚描述二名行搶歹徒之特徵。嗣被告到案後，被害人甲○○於九十三年一月二十
    日至警局指認被告時陳稱：經我當場指認，他就是於九十二年十一月十三日十九
    時二十分許，在林園鄉○○村○○街一五五巷一七號前搶奪我背包之後座歹徒，
    當時他戴口罩未戴安全帽，穿黑色夾克（類似風衣型），而且眉毛濃所以我對他
    印象很深，且他搶我皮包時，我有用力將背包搶回，雙方在拉扯時有當面接觸，
    所以我能指認他，而且當時他頭髮比現在還長等語，並有指認照片四張附卷可稽
    。再經本院於九十三年十月二十日審理中傳喚被害人甲○○到庭進行交互詰問，
    其證稱：我當初是以搶嫌的髮型與眉宇來判斷，搶嫌是戴口罩．．．被告是我指
    認的，因為他是在機車後座，搶我皮包的人，我有跟他面對面。當時他的頭髮比
    較長，前面有瀏海，身材約一百七十幾公分左右，他的眉毛很濃．．．（問：在
    警局指認的嫌疑人是否在場的被告？）是的，我可以確認．．．（問：請再確認
    一次，被告是否是行搶你的人？）我可以確定。（問：你到警察局指認的時間，
    距離被搶時間多久？）約一個月。（問：一個月為何還記得？）因為被告的眉宇
    與一般人不同，所以我印象深刻。（問：被告的眉宇與一般人有何不同？）他的
    眉毛很濃，當時給我的感覺不是很舒服。（問：當初搶你的人有幾人？如何搶？
    ）二個人，騎機車，由後座的人動手搶，我的皮包是斜背，被告好像有割斷我皮
    包的帶子。（問：機車後座的人行搶時，有無與你正面相對？）他沒有看著我的
    臉，他是看著我的皮包，但我看著他的臉。（問：行搶時你們相距多遠？）相距
    約三十到五十公分。（問：當時行搶時，二人是否有戴安全帽？）我確定後座的
    人沒有戴安全帽，但是有帶口罩等語。經核被害人甲○○先後三次所陳述行搶歹
    徒之特徵均相符，並無矛盾之處，且依被害人甲○○前開所述，其在遭搶當時，
    曾與機車後座下手行搶之歹徒近距離面對面拉扯背包，故對該名歹徒之眉宇特徵
    印象特別深刻，且據此特徵指認被告確為該名機車後座下手行搶之歹徒，其當無
    誤認被告之可能，是被害人甲○○之指認應與事實相符，而堪以採信。
(4)、綜上足認，被告確曾於事實(一)部分所示之犯罪時、地，與不詳姓名、年籍之成年
    男子共乘機車，自右後方接近被害人甲○○，由後座之被告下手行搶被害人甲○○之背包，得手後逃逸，嗣後被告並將搶得之背包內之行動電話交由不知情之友
    人劉懿漳使用等事實。至被告所辯：我是在九十二年十一月間，在王公廟旁的國
    小旁的空地上撿到上開行動電話云云，純屬事後卸責之詞，不足採信。則被告事
    實(一)部分之搶奪犯行，應堪認定。
二、事實(二)部分：
(一)、訊據被告矢口否認事實(二)部分之犯罪事實，辯稱：案發地點根本沒有路燈，可能
    是被害人看錯云云。
(二)、經查：
(1)、被害人己○○於九十二年十二月二日晚上九時十五分許，由友人李阿秀騎乘機車
    搭載，行經高雄縣林園鄉○○○路與文化街口時，有一名男子騎乘未懸掛車牌之
    暗色機車一輛，自被害人己○○右後方接近，並伸手搶奪被害人己○○掛於右肩
    之米黃色皮包一個（內有身分證、健保卡、提款卡各一張等物），得手後旋加速
    逃逸，致李阿秀與被害人己○○因重心不穩而摔車，分別受有嘴部及頭部之傷害
    等情，業據被害人己○○於警詢中指述及於本院審理中證述綦詳，核與證人李阿
    秀於警詢中之證述相符，並有李阿秀之報案單一紙附卷可稽，應堪認定。
(2)、被害人己○○於案發翌日即九十二年十二月三日警詢中描述行搶歹徒特徵時，陳
    稱：該男子蓄長髮、中等身材，我只注意搶嫌長相，並沒有注意搶嫌衣服，當時
    我與李阿秀摔倒時，有看見搶嫌騎乘深色（類似紅色）重機車，沒有懸掛車牌等
    語，並當場指認警方所查獲之被告即為搶奪其皮包之人無訛。又經本院於九十三
    年十月二十日審理中傳喚被害人己○○到庭進行交互詰問，其證稱：（問：是在
    何處被搶？）在林園鄉○○路、麥當勞附近被搶。（問：沿海路是否有路燈？）
    沒有。（問：為何指認被告？）因為當時搶我的時候，我也是坐在後座，他不是
    一下子就搶，是慢慢靠近，他搶的時候動作很快，我有看到他的臉。（問：警察
    是在何處、何地讓你指認被告？）隔天在派出所指認的。（問：指認被告前，有
    無向警察描述嫌犯的特徵及所騎乘機車外觀？）我到警局指認時，被告剛好從派
    出所被帶出來，他那時候受傷，我一看到就很能確定是他，我還告訴警察說昨天
    就是他搶我的。（問：如何尚未指認就確定是被告搶你的？）因為我十二月二日
    被搶，十二月三日去指認，印象很深刻，所以能確定是被告搶我的。（問：請當
    庭指認，當天搶你的人是否在庭之被告？）是他沒有錯，但當時他沒有那麼胖，
    那麼白。（問：是否能確認林園分局指認照片上的人及機車照片，是當時搶你的
    被告及所騎乘機車的型式）？人我可以確定，但機車我不確定。（問：被搶的地
    點沒有路燈，為何可以確認是被告行搶你的？你與搶嫌距離多遠？）確實沒有路
    燈，但被搶時我們之間根本算不上距離，他先靠近我，我轉頭看他，他就搶我了
    。（問：被搶的地點有無光線？）並非完全沒有光線，只是沒有很亮，來往的汽
    車也很多，可以看的很清楚，所以我一摔倒路人就叫救護車。（問：被告行搶時
    的穿著及特徵？）夾克型的外套，沒有戴安全帽及口罩。（問：有無對被告有特
    別的印象？）沒有，但我是跟他面對面看的很清楚等語。被害人己○○先後於警
    詢及本院審理中對被告係案發時行搶之歹徒乙節均指證歷歷，且所述互核一致，
    ，又依被害人己○○前開所述，案發地點雖無路燈，但往來之車輛眾多，仍有足
    夠之光線可以辨識行搶歹徒之相貌，且被告係先騎車慢慢靠靠被害人己○○，至
    近距離時再下手行搶，而被害人己○○在遭搶當時，曾轉頭目擊被告之相貌，再
    者，被害人己○○於案發翌日記憶猶新時即至警局指認被告，在尚未進行指認程
    序前，即一眼認出在警局內之被告為案發當日之行搶歹徒，綜合上情判斷，足認
    被害人己○○並無誤認被告之可能，其指認確與事實相符，而堪以採信。
(3)、綜上論述，被告確曾於事實(二)部分所示之犯罪時、地，騎乘機車自右後方接近被
    害人己○○，並伸手搶奪被害人己○○之皮包，得手後逃逸之事實，堪以認定。
    至被告辯稱：案發地點根本沒有路燈，可能是被害人看錯云云，業經被害人己○○於本院審理中到庭證稱：被搶的地點並非完全沒有光線，只是沒有很亮，來往
    的汽車也很多，可以看的很清楚，所以我一摔倒路人就叫救護車等語，已如前述
    ，是被告所辯顯不足採。則被告事實(二)部分之搶奪犯行，堪以認定。
三、事實(三)部分之犯罪事實，業據被告於偵查及本院審理中均坦承不諱，核與被害人
    丁○○於警詢中指述之情節相符，並經證人吳振村於警詢及偵查中證述案發後與
    被告發生車禍至制伏被告之經過甚詳，復有被害人丁○○遭搶之皮包一個及其內
    現金一萬八千九百元、提款卡一張等物扣案可證，及被害人丁○○領回上開財物
    之贓物領據、被告之診斷證明書、作案機車之車籍資料、吳振村之行車執照影本
    各一張、被告就醫照片、贓物照片、被告與作案機車、車牌照片共八張等附卷可
    稽，足認被告此部分自白與事實相符，應堪採為被告有罪之證據。則被告事實(三)
    部分之搶奪犯行，亦堪認定。
四、事實(四)部分之犯罪事實，業據被告於警詢、偵查及本院審理中均坦承不諱，核與
    同案被告庚○○於警詢及偵查中之供述，及被害人戊○○於警詢中指述均相符，
    並經證人傅德義於警詢中證述作案自用小客車係同案被告庚○○向其所經營之「
    超越小客車租賃有限公司」所承租，車牌號碼應為ＸＸ─三三三五號，出租時亦
    懸掛該車牌等語，復有三Ｍ─０四一二號之車牌二面扣案可證，及傅德義領回車
    牌號碼ＸＸ─三三三五號自用小客車之物品認領保管單、該車之車籍資料、汽車
    新領牌照登記書影本、中華民國小客車租賃定型化契約書影本、車牌號碼三Ｍ─
    ０四一二號自用小客車之車籍資料、被害人戊○○指認被告之口卡各一紙、作案
    自用小客車及ＸＸ─三三三五號車牌照片共五張、監視錄影帶翻拍照片四張等附
    卷可稽，足認被告此部分自白與事實相符，應堪採為被告有罪之證據。則被告事
    實(四)部分之搶奪未遂犯行，亦堪認定。
五、核被告事實(一)、(二)、(三)部分所為，均係犯刑法第三百二十五條第一項之搶奪罪；
    事實(四)部分所為，則係犯同法第三百二十五條第三項、第一項之搶奪未遂罪。被
    告與一不詳姓名、年籍之成年男子就事實(一)部分之犯行；及與同案被告庚○○就
    事實(四)部分之犯行，分別有犯意聯絡及行為分擔，均為共同正犯。又被告先後四
    次搶奪既遂及未遂等犯行，均時間緊接，方法相似，且觸犯構成要件相同之罪名
    ，顯係基於概括犯意反覆為之，為連續犯，應依刑法第五十六條之規定論以一情
    節較重之搶奪既遂罪，並加重其刑。再被告前因妨害公務案件，經本院於八十七
    年七月二十日以八十七年度訴字第一九五號判處有期徒刑二月，於同年十月十九
    日確定；另因搶奪案件，經本院於八十七年十月十五日以八十七年度訴字第二二
    八一號判處有期徒刑十月，上訴後，於八十八年一月二十七日因撤回上訴而告確
    定，上開案件經定應執行刑為有期徒刑十一月，入監服刑後，於八十九年四月一
    日假釋出監，於同年四月五日假釋期滿執行完畢，有臺灣高等法院被告全國前案
    紀錄表及臺灣高雄地方法院檢察署刑案資料查註紀錄表各一份在卷可按，其受有
    期徒刑之執行完畢，五年以內再犯本件有期徒刑以上之罪，為累犯，應依刑法第
    四十七條規定加重其刑，並依法遞加之。爰審酌被告年輕力壯，不思憑自身努力
    獲取財物，且曾因搶奪案件經法院判刑確定，並已執行完畢，竟仍不知悔改，又
    連續四次當街飛車搶奪婦女皮包，嚴重危害婦女同胞之財產及生命、身體安全，
    惡性重大，犯後僅坦承事實(三)、(四)部分犯行，就事實(一)、(二)部分犯行仍飾詞卸責
    ，態度不佳等一切情狀，量處如主文所示之刑。
六、同案被告庚○○部分另行審結。
據上論斷，應依刑事訴訟法第二百九十九條第一項前段，刑法第二十八條、第五十六
條、第三百二十五條第一項、第四十七條，判決如主文。
本案經檢察官乙○○到庭執行職務。
中      華      民      國      九十三      年      十一    月    五    日
                                  臺灣高雄地方法院刑事庭
                                      審判長法  官  陳志銘
                                            法  官  林芳華
                                            法  官  王雅苑
右正本證明與原本無異。
如不服本判決，應於判決送達後十日內，向本院提出上訴狀。
                                            書記官  林志衡
中      華      民      國      九十三      年      十一    月    五    日
附錄法條：
中華民國刑法第三百二十五條第一項
意圖為自己或第三人不法之所有，而搶奪他人之動產者，處六月以上五年
以下有期徒刑。
